臺灣士林地方法院刑事判決
                                   109年度審訴字第1135號
公  訴  人  臺灣士林地方檢察署檢察官
被      告  許美娟




上列被告因違反商業會計法等案件，經檢察官提起公訴（109 年
度偵字第19316 號），被告於本院準備程序中就被訴事實為有罪
之陳述，經告知被告簡式審判程序之旨，並聽取檢察官、被告之
意見後，本院合議庭裁定由受命法官獨任進行簡式審判程序，並
判決如下：
    主  文
許美娟經辦會計人員，故意使應保存之會計憑證滅失毀損，處有
期徒刑壹年貳月。
    事實及理由
一、程序部分按除被告所犯為死刑、無期徒刑、最輕本刑為3 年
    以上有期徒刑之罪或高等法院管轄第一審案件者外，於第一
    次審判期日前之準備程序進行中，被告先就被訴事實為有罪
    之陳述時，審判長得告知被告簡式審判程序之旨，並聽取當
    事人、代理人、辯護人及輔佐人之意見後，裁定進行簡式審
    判程序，刑事訴訟法第273 條之1 第1 項定有明文。經核本
    案被告許美娟所犯係死刑、無期徒刑、最輕本刑為3 年以上
    有期徒刑以外之罪，其於準備程序中就被訴事實為有罪之陳
    述，經告知簡式審判程序之旨，並聽取公訴人、被告之意見
    後，本院合議庭爰依首揭規定，裁定由受命法官獨任進行簡
    式審判程序。是本案之證據調查，依同法第273 條之2 規定
    ，不受同法第159 條第1 項、第161 條之2 、第161 條之3 
    、第163條之1 ，及第164 條至170 條所規定證據能力認定
    及調查方式之限制，合先敘明。
二、本案犯罪事實及證據，除均引用檢察官起訴書之記載（如附
    件）外，另更正並補充如下：
  ㈠起訴書犯罪事實欄第7 行「基於背信、毀損及違反商業會計
    法之犯意」之記載，應更正為「基於背信、違反商業會計法
    之犯意」。
  ㈡起訴書附表編號4 所列單據單號00000000000 之應收款日期
    「105 年12月5 日」之記載，應更正為「106 年1 月5 日」
    ；附表編號17所列單據單號00000000000 之應收款日期「10
    4 年1 月5 日」之記載，應更正為「103 年12月5 日」。
  ㈢證據部分補充：被告於本院民國110 年2 月22日準備程序及
    審理中所為之自白。
三、論罪科刑
  ㈠核被告許美娟所為，係犯刑法第342 條第1 項之背信罪及商
    業會計法第71條第2 款之經辦會計人員故意使應保存之會計
    憑證滅失毀損罪。又被告故意使如起訴書附表所示應保存之
    會計憑證滅失毀損之行為，顯係於密切接近之時間，在同一
    地點實施，所侵害者為同一法益，各行為之獨立性極為薄弱
    ，依一般社會健全概念，在時間差距上，難以強行分開，在
    刑法評價上，以視為數個舉動之接續施行，合為包括之一行
    為予以評價，較為合理，應論以接續犯之一罪。再被告係以
    一行為同時觸犯背信罪及經辦會計人員故意使應保存之會計
    憑證滅失毀損罪，為想像競合犯，應依刑法第55條規定，從
    一重之經辦會計人員故意使應保存之會計憑證滅失毀損罪處
    斷。至公訴意旨雖認被告本案犯行亦涉犯刑法第342 條之毀
    損罪嫌云云，惟查商業會計法第71條第2 款之罪為刑法第35
    4 條毀損罪之特別規定，依特別法優於普通法之原則，自應
    優先適用，無再論以刑法第354 條毀損罪之餘地，公訴意旨
    前開所指，自屬誤會，附此敘明。
  ㈡爰以行為人之責任為基礎，並審酌被告任職於告訴人琦彬企
    業股份有限公司（下稱告訴人公司）擔任會計人員，本應忠
    實執行業務並盡善良管理人之注意義務，竟意圖損害告訴人
    公司之利益，故意以碎紙機絞碎如起訴書附表所示應保存之
    應收帳款會計憑證，致告訴人公司無法持以向客戶收取帳款
    而受有財產上之損害，所為實屬不該，應予非難，惟念其犯
    後業已坦承犯行，態度尚可，並考量其犯罪之動機、目的、
    手段、所生危害程度，又迄今尚未與告訴人公司商談和解事
    宜，而未賠償告訴人公司所受之損害，兼衡被告自陳為高職
    畢業之教育智識程度、目前無業、單身、無家人待其扶養之
    家庭生活經濟狀況（見本院109 年度審訴字第1135號卷110
    年2 月22日審判筆錄第4 頁）等一切情狀，量處如主文所示
    之刑，以示懲儆。
據上論斷，應依刑事訴訟法第273 條之1 第1 項、第299 條第1
項前段、第310 條之2 、第454 條第2 項，商業會計法第71條第
2 款，刑法第11條前段、第342 條第1 項、第55條，刑法施行法
第1 條之1 第1 項，判決如主文。
本案經檢察官蔡啟文起公訴，檢察官郭騰月到庭執行職務。
中　　華　　民　　國　 110　　年　　3 　　月　　26　　日
                  刑事第二庭法  官  李郁屏
以上正本證明與原本無異。
如不服本判決應於收受送達後20日內，向本院提出上訴書狀，並
應敘述具體理由。其未敘述上訴理由者，應於上訴期間屆滿後20
日內向本院補提理由書（均須按他造當事人之人數附繕本）「切
勿逕送上級法院」。
                            書記官  王亦芩
中　　華　　民　　國　 110　　年　　3 　　月　　26　　日


附錄本案論罪科刑所犯法條

商業會計法第71條
商業負責人、主辦及經辦會計人員或依法受託代他人處理會計事
務之人員有下列情事之一者，處五年以下有期徒刑、拘役或科或
併科新臺幣六十萬元以下罰金：
一、以明知為不實之事項，而填製會計憑證或記入帳冊。
二、故意使應保存之會計憑證、會計帳簿報表滅失毀損。
三、偽造或變造會計憑證、會計帳簿報表內容或毀損其頁數。
四、故意遺漏會計事項不為記錄，致使財務報表發生不實之結果
    。
五、其他利用不正當方法，致使會計事項或財務報表發生不實之
    結果。

刑法第342條
為他人處理事務，意圖為自己或第三人不法之利益，或損害本人
之利益，而為違背其任務之行為，致生損害於本人之財產或其他
利益者，處五年以下有期徒刑、拘役或科或併科五十萬元以下罰
金。前項之未遂犯罰之。